【裁判字號】    98,審再微,15
【裁判日期】    981030
【裁判案由】    再審之訴
【裁判全文】
臺灣臺北地方法院民事判決            98年度審再微字第15號
再審原告    甲○○
                      樓
再審被告    乙○○
上列當事人間請求損害賠償事件，再審原告對於本院民國98年6
月23日98年度北小字第428 號確定判決及98年8 月17日98年度審
小上字第96號確定裁定提起再審之訴，本院判決如下：
    主  文
再審原告之訴駁回。
再審訴訟費用新臺幣壹仟伍佰元由再審原告負擔。
    理  由
一、本件再審原告於民國98年8 月24日收受本院98年度審小上字
    第96號確定裁定，並於98年9 月18日提起本件再審之訴，未
    逾民事訴訟法第500 條第1 項規定之提起再審之訴應於30日
    之不變期間內之規定，再審原告提起本件再審之訴，係屬合
    法，合先敘明。
二、本件再審原告主張略以：系爭車禍發生時，兩造所有車輛相
    距5 公尺，再審原告並未撞擊再審被告所有車號609-YI營業
    小客車，系爭車禍實係再審原告前夫陳世明所設計，未找出
    證人陳世明及其犯案證據前，本件實為懸案。且當初息事條
    件註明再審被告要求其受損車輛送回Toyota原廠修復，惟再
    審被告嗣後竟將系爭車輛交由訴外人振祥汽車維修，修車費
    用僅花費原主張金額3 分之1 ，修車時間未達18日，再審被
    告說謊，修車價格及時間均有問題。又再審被告以言語侮辱
    再審原告，應賠償再審原告精神受損之損害賠償。再審原告
    先提出再審原告與再審被告之錄音光碟為證，爰依民事訴訟
    法第496 條第1 項第9 款、第13款提起再審之訴，請求廢棄
    原確定判決，並駁回再審被告之訴。
三、按以民事訴訟法第496 條第1 項第9 款所定「為判決基礎之
    證物，係偽造或變造」情形，提起再審之訴者，以宣告有罪
    之判決已確定，或其刑事訴訟不能開始或續行，非因證據不
    足為要件，同法第496 條第2 項定有明文。本件再審原告雖
    主張系爭車禍係再審原告之前夫陳世明所設計，再審被告車
    輛受損係偽造或變造，為其提起再審之訴之原因事實。惟查
    ，再審原告就此部分並未舉證以實其說，且陳世明並未因偽
    造或變造證物經宣告有罪之判決確定，亦無刑事訴訟因證據
    不足，致不能開始或續行情事。依上開說明，再審原告自不
    得據以提起再審之訴。
四、又按民事訴訟法第496 條第13款所謂當事人發現未經斟酌之
    證物，係指前訴訟程序事實審之言詞辯論終結「前」已存在
    之證物，因當事人不知有此，致未經斟酌，現始知之者而言
    （最高法院32年上字第1247號判例意旨參照）。是事實審言
    詞辯論終結前未存在之證物，或已存在並能利用而不提出，
    或已提出之證物，均不得據為本款之再審理由。經查，再審
    原告主張原確定判決有所謂「發現未經斟酌之證物或得使用
    該證物」之再審事由，觀諸其所提出之錄音光碟譯文，乃前
    訴訟程序事實審之言詞辯論終結後始存在之證物，揆諸前揭
    判例，自不得據為該款之再審理由。
五、從而，本件再審原告主張之事實，並無民事訴訟法第496 條
    第1 項第9 款、第13款所規定之情形，其指摘原確定裁判不
    當，求予廢棄改判云云，顯無理由，爰依首揭同法第502 條
    第2 項之規定，本件不經言詞辯論，逕予判決駁回。
據上論結，再審原告之訴顯無理由，依民事訴訟法第436 條之32
第4 項、第502 條第2 項、第78條，判決如主文。
中    華    民    國    98    年    10    月    30    日
                  民事第六庭審判長法  官  朱漢寶
                                  法  官  黃柄縉
                                  法  官  劉又菁
以上正為本係照原本作成。
本判決不得上訴。
中    華    民    國    98    年    10    月    30    日
                                  書記官  潘惠梅


司法院資訊處製作；財團法人民間司法改革基金會備份。
